【裁判字號】    98,訴,1370
【裁判日期】    980707
【裁判案由】    偽造文書等
【裁判全文】
臺灣臺中地方法院刑事判決              98年度訴字第1370號
公  訴  人  臺灣臺中地方法院檢察署檢察官
被      告  乙○○
上列被告因偽造文書等案件，經檢察官提起公訴（98年度偵字第
2064、5962、7289號），本院判決如下：
    主    文
乙○○犯恐嚇危害安全罪，處有期徒刑貳月，如易科罰金，以新
台幣壹仟元折算壹日；又犯竊盜罪，處有期徒刑參月，如易科罰
金，以新台幣壹仟元折算壹日；又犯如附表所示之罪，處如附表
所示之刑。應執行有期徒刑玖月，如易科罰金，以新台幣壹仟元
折算壹日，在附表編號2、3、7、8、9之簽帳單上所偽簽「丙○○」署押均沒收。
    事    實
一、乙○○與甲○○未曾謀面。緣乙○○於民國96年間認識甲○○之夫楊伯亞，竟為騷擾甲○○，而自96年11月16日起，陸
    續以其所使用之門號0000000000號行動電話，撥打電話或傳
    簡訊至甲○○位在臺中市○○路之住處（地址詳卷，該址位
    在臺中市○○○路與大墩路口之某大樓9樓）之室內電話及
    行動電話。於通訊內容中，乙○○屢對甲○○表示楊伯亞對
    其有愛意、楊伯亞欺弄其感情等語，而與甲○○間屢有爭執
    ，其後，雖經甲○○央求乙○○勿再以電話騷擾其家人等語
    ，然乙○○卻仍再以簡訊繼續騷擾甲○○。甲○○不堪其擾
    ，遂自96年12月20日起，將電話暫時停用。惟於97年1月3日
    復話後，乙○○竟基於恐嚇危害安全之犯意，於97年1 月8
    日，以其使用之上開門號，撥打內容為：「五權西路大墩路
    口九樓嘛」等語至甲○○之行動電話，以表示乙○○知悉甲○○之住處，將加害甲○○及其家人身體，使甲○○於閱讀
    後，驚異於該不詳之人，竟知其住處，而擔心該傳遞簡訊之
    人，將暗中傷害甲○○或家人，而心生畏懼。嗣經甲○○於
    報案後查獲。
二、乙○○意圖為自己不法之所有，於97年11月20日中午12 時
    30分許，在址設臺中市○○路○段936號7樓之2之「家家富國
    際企業股份有限公司」之辦公室內，趁學員丙○○（改名為
    高虹莉）將其所有之大包包放置在辦公室椅子上，而未加以
    注意之際，竊得該大包包內之小皮包1個中之台新銀行信用
    卡（卡號：0000000000000000號）、台北富邦銀行信用卡（
    卡號：0000000000000000號)各1張。
三、乙○○於竊得上開財物後，復基於詐欺及偽造文書之犯意，
    分別於：
（一）附表編號2、3、7、8、9所示之時間、地點，向該等特約
      商店之店員出示上開竊得之台新銀行信用卡、台北富邦銀
      行信用卡，而默示其即為丙○○，並以在簽帳單上偽簽「
      丙○○」之署名，再將該等簽帳單交還特約商店員工之方
      式，在該等特約商店購物，使該數家信用卡特約商店均因
      之陷於錯誤，而交付物品予乙○○，並致台新銀行、台北
      富邦銀行陷於錯誤，誤認係丙○○本人持卡消費，而將上
      開數筆消費款項撥付予該等特約商店，足生損害於丙○○
      、台新銀行及台北富邦銀行及特約商店。
（二）附表編號1、4、5、6所示之時間、地點及方法，著手詐欺
      取財之行為，然因丙○○之信用卡有信用額度限制之故，
      而未詐欺取財得逞（因授權程序未通過，亦無簽帳單供乙○○簽名）。嗣經丙○○發現遭竊後，報警循線查獲。
四、案經甲○○訴由臺中市警察局第四分局、臺中市警察局分別
    報請，及台新國際商業銀行股份有限公司訴請臺灣臺中地方
    法院檢察署檢察官偵查起訴。
    理    由
一、證人吳國祺、高虹卿，及吳旻聰等三人於警詢及偵查中所為
    陳述，係被告以外之人於審判外之陳述，當事人於本院調查
    證據時，知有刑事訴訟法第159條第1項不得為證據之情形，
    而未於言詞辯論終結前聲明異議，視為同意作為證據，且本
    院審酌該言詞陳述，並無違法取供或證明力明顯偏低情形，
    本院認為其作成時之情況為適當，而得為證據。
二、恐嚇危害安全罪部分：訊據被告乙○○固坦承於97年1月8日
    ，以其使用之行動電話，撥打內容為：「五權西路大墩路口
    九樓嘛」之簡訊，至甲○○之行動電話之事實不諱，惟矢口
    否認有何恐嚇危害犯行，辯稱，伊係受到甲○○不斷打電話
    騷擾，當天只是要問甲○○家是不是在那裡，沒有恐嚇他的
    意思云云。經查：被告恐嚇危害安全之過程，業經告訴人甲○○於偵查中指證歷歷，並於偵查中證稱：該封簡訊會讓其
    覺得害怕等語。查被告與告訴人於本件偵查前，並未謀面，
    且被告又向告訴人不斷陳稱其與告訴人之夫有曖昧關係，而
    告訴人又係一般之家庭主婦，衡之常情，告訴人對1名經常
    以電話、簡訊騷擾其生活，並對其經常挑釁之陌生女子，竟
    突以「五權西路大墩路口九樓嘛」之言，而向告訴人揭露被
    告已知告訴人居住何處，確有造成敵暗我明之恐懼感。且依
    該簡訊之語氣，顯非出於詢問告訴人住處之目的而為，應認
    其辯解與事實不符，不足採信。此外，並有簡訊內容譯文1
    份附卷可按。事證明確，被告恐嚇危害安全犯行已堪認定。
三、竊盜、詐欺及偽造文書罪部分：
（一）訊據被告僅坦承盜刷上開富邦銀行信用卡之詐欺取財及偽
      造簽帳單之犯行，惟對其他之竊盜、盜刷台新銀行信用卡
      等犯行均矢口否認。辯稱：富邦銀行信用卡係其於97年11
      月20日中午過後，在臺中市○○○路與學士路口之全家便
      利商店門口撿到的，未持丙○○的台新銀行信用卡去盜刷
      云云。
（二）惟查，偵查中被告供稱：其自97年11月20日上午9時許起
      ，至同日中午12時許止，確有與丙○○在臺中市○○路○
      段936號7樓之2之「家家富國際企業股份有限公司」共同
      上課，但於當時，其與丙○○並不認識等語，而該時間、
      地點，與告訴人丙○○於警詢時指述之遭竊之時間、地點
      全然契合。是以，被告非無在該時、地，竊取丙○○之上
      開財物之機會。
（三）被告雖矢口否認盜刷台新銀行信用卡，然觀之卷附富邦銀
      行信用卡之簽帳單2張之「丙○○」簽名共2枚與台新銀行
      信用卡簽帳單3張上「丙○○」簽名共3枚之筆跡雷同，而
      上開5枚「丙○○」之簽名字跡，又與被告於98年3月27日
      ，偵查中當庭簽立「丙○○」簽名字跡雷同。堪認被告確
      自97年11月20日中午起，至同日下午2、3時許之期間內，
      中午過後之數小時內，持上開丙○○失竊之富邦銀行之信
      用卡、台新銀行信用卡盜刷等情。亦即，該2張信用卡於
      上開期間內，均在被告之持有中，則如被告之小皮包中之
      2 張信用卡非被告所竊，豈有如此巧合之理？況被告於偵
      查中另辯稱：並未盜刷台新銀行信用卡、該富邦銀行信用
      卡係於97年11月20日中午過後，在臺中市○○○路與學士
      路口之全家便利商店門口撿到的等語，益證被告係在掩飾
      竊盜之情。從而，被告上開辯解，不足採信。
（四）此外，復有告訴人丙○○、證人即台新國際商業銀行風險
      管理組職員吳旻聰於警詢時之證述、指認犯罪嫌疑人紀錄
      表、台新銀行信用卡、該富邦銀行信用卡刷卡明細、信用
      卡掛失聲請書、簽帳單5張、彰化縣警察局和美分局伸港
      分駐所受理刑事案件報案三聯單、被告在富邦銀行簽立之
      切結書等在卷可按，被告所辯顯無可採。事證明確，被告
      此部分之罪行亦堪認定。
四、核被告所為，（一）犯罪事實一部分係犯刑法第305條之恐
    嚇危害安全罪；（二）犯罪事實二部分，係犯刑法第320 條
    第1項之竊盜罪。（三）犯罪事實三如附表編號2、3、7、8
    、9 部分：
(1)、按持卡人在信用卡簽帳單上之持卡人簽名欄內簽名為署押後
    ，交還特約商店，自不待依據習慣或特約，單從形式上觀察
    ，即足以表示係持卡人確認簽帳單上記載之交易標的及金額
    ，並向發卡銀行請求撥付消費款項予特約商店之旨，是該簽
    帳單之性質，屬刑法第210條之私文書。
(2)、核被告乙○○所為，係犯刑法第216條之行使第210條偽造私
    文書，及同法第339條第1項之詐欺取財等罪。被告在簽帳單
    上偽造丙○○簽名，均係偽造私文書之階段行為，而偽造私
    文書之低度行為，應為行使偽造私文書之高度行為所吸收，
    均不另論罪，被告持台北富邦銀行信用卡所為編號2、3之2
    次詐欺、2次行使偽造文書行為，係被告為達同一詐欺取財
    目的，而利用同一機會，於密接之23分鐘內、在同一地點，
    各就同一犯罪構成事實，本於單一犯意接續進行，以實現一
    犯罪構成要件之單一行為，僅侵害單一法益，應論以1個接
    續詐欺犯行，及1個接續行使偽造私文書犯行。被告持台新
    銀行信用卡所為編號7至9之3次詐欺、3次行使偽造文書行為
    ，係被告為達同一詐欺取財目的，而利用同一機會，於密接
    之25分鐘內、在同一地點，各就同一犯罪構成事實，本於單
    一犯意接續進行，以實現一犯罪構成要件之單一行為，僅侵
    害單一法益，應論以1個接續詐欺犯行，及1個接續行使偽造
    私文書犯行。被告冒刷信用卡購物之行為，同時觸犯行使偽
    造私文書及詐欺取財罪，其1行為同時觸犯2罪名，均應依刑
    法第55條之規定，從一重以行使偽造私文書罪處斷。
(3)、被告分別持台北富邦銀行信用卡，及台新銀行信用卡所為之
    行使偽造文書罪，犯意各別，罪名不同，應予分論併罰。
（四）犯罪事實三如附表編號1、4、5、6部分：係犯刑法第339
      條第3項之詐欺取財未遂罪。編號4、5、6之冒刷信用卡未
      遂行為，均係被告為達同一詐欺取財目的，而利用同一機
      會，於密接之2分鐘內、在同一地點，各就同一犯罪構成
      事實，本於單一犯意接續進行，以實現一犯罪構成要件之
      單一行為，僅侵害單一法益，係犯1接續詐欺未遂罪，與
      編號1之盜刷不同信用卡之詐欺未遂犯行，犯意各別，應
      予分論併罰，且其為未遂罪，未生實質損害，依刑法第25
      條之規定減輕其刑。
五、爰審酌被告素行良好，有台灣高等法院被告前案紀錄表在卷
    足稽，犯罪動機，患有重鬱症，有診斷證明書可參，部分犯
    罪，已與被害人和解，部分犯罪仍未與被害人和解，部分犯
    罪係未遂，未造成實質損害，及坦承部分犯罪，否認部分犯
    罪等一切情狀，量處如主文所示之刑，及定其應執行刑為有
    期徒刑九月，有期徒刑部分並均諭知易科罰金之折算標準（
    各宣告刑均未超過有期徒刑六月，應執行刑雖為有期徒刑九
    月，依現行刑法第四十一條第二項之規定不得易科罰金，惟
    依司法院大法官會議解釋字第662號解釋，認為前揭刑法第
    四十一條第二項之規定違憲，亦即應執行刑雖超過有期徒刑
    六月，惟各宣告刑均在有期徒刑六月以下者，如其最重法定
    本刑為五年以下有徒刑，仍得宣告易科罰金），在附表編號
    2 、3、7、8、9之簽帳單上所偽簽「丙○○」署押均沒收。
六、公訴意旨另以：被告於97年11月20日中午12時30分許，在址
    設臺中市○○路○段936號7樓之2之「家家富國際企業股份有
    限公司」之辦公室內，趁學員丙○○（改名為高虹莉）將其
    所有之大包包放置在辦公室椅子上，而未加以注意之際，竊
    得該大包包內之小皮包1個（內有現金新台幣【下同】6000
    元、丙○○之國民身分證、全民健康保險卡、汽車駕駛執照
    各一張），另涉有竊盜罪嫌，惟查，訊據被告否認有此部分
    犯嫌，按公訴人認為被告涉有此部分之犯行，係以告訴人丙○○之指訴為惟一依據，惟查，此部分並無其他證據佐證，
    尚難僅憑告訴人陳述即遽予認定被告有此部分行為，不能證
    明被告有此部分竊盜罪嫌，惟公訴人起訴認為前揭有罪部分
    ，係屬於實質上一罪，本於裁判不可分原則，不另為無罪之
    諭知。
七、據上論斷，應依刑事訴訟法第二百九十九條第一項前段，刑
    法第三百零五條、第三百二十條第一項、第二百十六條、第
    二百十條、第三百三十九條第一項、第三項、第五十五條、
    第二十五條第二項、第四十一條第一項前段、第五十一條第
    五款、第二百十九條，司法院大法官會議解釋字第662號，
    刑法施行法第一條之一，判決如主文。
中    華    民    國    98    年    7     月    7     日
                  刑事第一庭    審判長法  官  林宜民
                                      法  官  許惠瑜
                                      法  官  林清鈞
以上正本證明與原本無異。
如不服本判決應於收受判決後10日內向本院提出上訴書狀，並應
敘述具體理由；其未敘述上訴理由者，應於上訴期間屆滿後20日
內向本院補提理由書（均須按他造當事人之人數附繕本）「切勿
逕送上級法院」。
                                      書記官  陳貴卿
中    華    民    國    98    年    7    月    7    日
附表：
┌─┬───┬────┬─────┬───┬───────────┬────────────┐
│編│發卡銀│冒刷時間│冒刷特約商│冒刷金│冒刷過程              │罪名及量刑              │
│號│行    │        │店之地點  │額    │                      │                        │
├─┼───┼────┼─────┼───┼───────────┼────────────┤
│1 │台北富│97年11月│臺中市三民│新台幣│被告乙○○意圖為自己不│1、犯詐欺取財未遂罪。   │
│  │邦銀行│20日下午│路3段161號│（下同│法之所有，交付信用卡給│2、處有期徒刑參月，如易 │
│  │信用卡│13時27分│之中友百貨│）6500│特約商店員工刷卡，而著│   科罰金，以新台幣壹仟 │
│  │      │許      │公司      │元    │手施用詐術，然因信用卡│   元折算壹日。         │
│  │      │        │          │      │有信用額度，以致雖經刷│                        │
│  │      │        │          │      │卡，然未通過授權，而未│                        │
│  │      │        │          │      │詐欺得逞，並無簽帳單供│                        │
│  │      │        │          │      │乙○○偽簽。（以下簡稱│                        │
│  │      │        │          │      │A過程）               │                        │
├─┤      ├────┼─────┼───┼───────────┼────────────┤
│2 │      │同日下午│臺中市學士│966元 │被告向特約商店之店員出│1、犯行使偽造私文書罪。 │
│  │      │2時9分許│路320號之 │      │示上開竊得之信用卡，而│2、處有期徒刑參月，如易 │
│  │      │        │人本有機世│      │默示其即為丙○○，並以│   科罰金，以新台幣壹仟 │
│  │      │        │界股份有限│      │在簽帳單上偽簽「丙○○│   元折算壹日。在附表編 │
│  │      │        │公司      │      │」之署名，再將簽帳單交│   號2、3之簽帳單上所偽 │
│  │      │        │          │      │還特約商店員工之方式，│   簽「丙○○」署押均沒 │
│  │      │        │          │      │在特約商店購物，使該信│   收。                 │
│  │      │        │          │      │用卡特約商店均因之陷於│                        │
│  │      │        │          │      │錯誤，而交付物品予林育│                        │
│  │      │        │          │      │如，並致發卡銀行陷陷於│                        │
│  │      │        │          │      │錯誤，誤認係丙○○本人│                        │
│  │      │        │          │      │持卡消費，而將上開消費│                        │
│  │      │        │          │      │款項撥付予特約商店。（│                        │
│  │      │        │          │      │以下簡稱過程B）       │                        │
├─┤      ├────┼─────┼───┼───────────┤                        │
│3 │      │同日下午│同上      │1734元│同過程B               │                        │
│  │      │2時32分 │          │      │                      │                        │
│  │      │許      │          │      │                      │                        │
│  │      │        │          │      │                      │                        │
│  │      │        │          │      │                      │                        │
│  │      │        │          │      │                      │                        │
│  │      │        │          │      │                      │                        │
│  │      │        │          │      │                      │                        │
│  │      │        │          │      │                      │                        │
├─┤      ├────┼─────┼───┼───────────┼────────────┤
│4 │      │同日下午│臺中市向上│6070元│同過程A               │1、犯詐欺取財未遂罪。   │
│  │      │3時54分 │路1段343、│      │                      │2、處有期徒刑參月，如易 │
│  │      │許      │345號之全 │      │                      │   科罰金，以新台幣壹仟 │
│  │      │        │國電子臺中│      │                      │   元折算壹日。         │
│  │      │        │向上門市  │      │                      │                        │
│  │      │        │          │      │                      │                        │
├─┤      ├────┼─────┼───┼───────────┤                        │
│5 │      │同日下午│同上      │6070元│同過程A               │                        │
│  │      │3時54分 │          │      │                      │                        │
│  │      │許      │          │      │                      │                        │
│  │      │        │          │      │                      │                        │
├─┤      ├────┼─────┼───┼───────────┤                        │
│6 │      │同日下午│同上      │1290元│同過程A               │                        │
│  │      │3時55分 │          │      │                      │                        │
│  │      │許      │          │      │                      │                        │
│  │      │        │          │      │                      │                        │
├─┼───┼────┼─────┼───┼───────────┼────────────┤
│7 │台新銀│同日下午│臺中市三民│3330元│同過程B               │1、犯行使偽造私文書罪。 │
│  │行信用│1時3分47│路3段161號│      │                      │2、處有期徒刑肆月，如易 │
│  │卡    │秒許    │中友百貨公│      │                      │   科罰金，以新台幣壹仟 │
│  │      │        │司        │      │                      │   元折算壹日。在附表編 │
├─┤      ├────┼─────┼───┼───────────┤   號7、8、9之簽帳單上所│
│8 │      │同日下午│同上      │1948元│同過程B               │   偽簽「丙○○」署押均 │
│  │      │1時15分 │          │      │                      │   沒收。               │
│  │      │59秒許  │          │      │                      │                        │
│  │      │        │          │      │                      │                        │
├─┤      ├────┼─────┼───┼───────────┤                        │
│9 │      │同日下午│同上      │6500元│同過程B               │                        │
│  │      │1時28分 │          │      │                      │                        │
│  │      │35秒許  │          │      │                      │                        │
│  │      │        │          │      │                      │                        │
│  │      │        │          │      │                      │                        │
│  │      │        │          │      │                      │                        │
│  │      │        │          │      │                      │                        │
│  │      │        │          │      │                      │                        │
│  │      │        │          │      │                      │                        │
│  │      │        │          │      │                      │                        │
│  │      │        │          │      │                      │                        │
│  │      │        │          │      │                      │                        │
│  │      │        │          │      │                      │                        │
│  │      │        │          │      │                      │                        │
│  │      │        │          │      │                      │                        │
└─┴───┴────┴─────┴───┴───────────┴────────────┘
附錄論罪科刑法條
刑法第305條
以加害生命、身體、自由、名譽、財產之事，恐嚇他人致生危害
於安全者，處2年以下有期徒刑、拘役或3百元以下罰金。
刑法第320條第1項
意圖為自己或第三人不法之所有，而竊取他人之動產者，為竊盜
罪，處 5 年以下有期徒刑、拘役或 5 百元以下罰金。
刑法第339條第1項
意圖為自己或第三人不法之所有，以詐術使人將本人或第三人之
物交付者，處5年以下有期徒刑、拘役或科或併科1千元以下罰金
。
刑法第210條
偽造、變造私文書，足以生損害於公眾或他人者，處 5 年以下有
期徒刑。


司法院資訊處製作；財團法人民間司法改革基金會備份。
